臺灣高等法院臺南分院刑事判決　　　九十三年度上易字第六三號　Ａ
　　　上訴人即
　　　自　訴　人　甲　○　○
　　　被　　　告　乙　○　○
右上訴人因被告背信案件，不服臺灣台南地方法院中華民國九十三年一月六日第一審
判決（九十二年度自字第一七三號），提起上訴，本院判決如左：
      主      文
上訴駁回。
      理      由
一、自訴意旨略以：乙○○為「熱帶嶼公寓大廈」管理委員會（址設台南縣永康巿勝
    學路二六０巷「熱帶嶼公寓大廈」）之主任委員，依法對外代表該公寓大廈管理
    委員會，自訴人甲○○（該大廈區分所有權人）發現九十一年五月一日至五月三
    十一日該管理委員會收入月報表之支出項目有「律師撰狀訴訟車馬費（新台幣，
    下同）三千元」和「王貞瑞撰狀四千元」。依公寓大廈管理條例和該大廈住戶規
    約，皆無此二項支出項目。自訴人於九十二年三月十八日以住戶意見登記表向管
    理委員會即乙○○陳述，請其出示依何條法律及是否有區分所有權人會議，經合
    法程序決議之經過紀錄，並請其於七日內以書面回覆，否則依法追訴。因乙○○
    無法提出證明，又置之不理，因此即符合刑法第十三條之故意犯罪行為，被告為
    區分所有權人處理事務，已經支付給第三人未經合法決議（即區分所有權人會議
    之決議）之前述二項費用的利益或有損害本人之利益，而違背法律付予被告任務
    之行為，致生損害本人之社區公有財產或其他利益。因此，認被告違背刑法第十
    三條故意行為和同法第三四二條背信罪嫌云云。
二、按犯罪事實應依證據認定之，無證據不得推定其犯罪事實，又不能證明被告犯罪
    者，應諭知無罪之判決，刑事訴訟法第一百五十四條、第三百零一條第一項定有
    明文。又認定不利於被告之事實，須依積極證據，苟積極證據不足為不利於被告
    事實之認定時，即應為有利於被告之認定，更不必有何有利之證據（最高法院三
    十年上字第八一六號判例參照）。而事實之認定，應憑證據，如未能發現相當證
    據，或證據不足以證明，自不能以推測或擬制之方法，為裁判基礎（最高法院四
    十年台上字第八六號判例參照）。又告訴人之告訴，本以使被告受刑事訴追為目
    的，故其陳述是否與事實相符，自應調查其他證據，以資審認，苟其所為攻擊之
    詞，尚有瑕疵，則在此瑕疵未予究明以前，即不能遽採為斷罪之基礎（最高法院
    五十二年台上字第一三００號、六十一年台上字第三０九九號判例參照）。綜稽
    上述可知，告訴人之指訴必須在無瑕疵，且復有其他積極適合之證據可證明其指
    訴與事實相符時始得採取；倘無積極適合之證據可證明犯罪事實時，即使被告無
    法提出有利之證據，或被告之辯解為虛偽者，仍應認定被告並無告訴人所指訴之
    犯罪事實。此在自訴之情形，亦應為相同之解釋。
三、本件自訴人認被告乙○○涉有上開犯行，無非以「熱帶嶼公寓大廈」住戶規約，
    並無規定可給付「律師撰狀訴訟車馬費」及「撰狀費」之名目，自訴人於九十二
    年三月十八日以住戶意見登記表向管理委員會反應，卻未得到回應等情，並提出
    九十一年五月一日至五月三十一日「熱帶嶼公寓大廈管理委員會收入月報表」、
    自訴人於九十二年三月十八日書立之「住戶意見登記表」、「熱帶嶼公寓大廈」
    住戶規約各一紙（均係影本）為據。訊據被告乙○○固坦承曾擔任「熱帶嶼公寓
    大廈」管理委員會第三屆主任委員，並就自訴人自訴狀所附九十一年五月一日至
    五月三十一日「熱帶嶼公寓大廈管理委員會收入月報表」，其中自訴人所爭議之
    「律師撰狀訴訟車馬費三千元」、「王貞瑞撰狀四千元」，係經其核閱無訛後依
    法製作之月報表等情不諱，惟堅決否認有何背信之犯行，辯稱：上開自訴人所爭
    議「律師撰狀訴訟車馬費三千元」、「王貞瑞撰狀四千元」，係擔任第二屆主任
    委員王貞瑞提供相關收據要其據實製作月報表支出項目下核報，經我審閱所提出
    之收據等文件核閱無誤後，依法准予列入九十一年五月一日至五月三十一日之「
    熱帶嶼公寓大廈管理委員會收入月報表」報支，並無有損害熱帶嶼公寓大廈管理
    委員會之財產或其他利益，而我本人係依法核章，也無違背擔任上開大廈管理委
    員會主委之職責；那二項支出，我都是依據住戶規約來處理的，雖然自訴人曾提
    出住戶意見表反應不同意見，但因我們住戶共有三百九十七戶，如果對住戶意見
    表都要一一回答，以我們委員均係無給制的情況，根本不可能等語。
四、經查：
  (一)按刑法所謂背信罪，必須行為人主觀上意圖為自己或第三人不法之利益，或損害
    本人之利益；客觀上須為他人處理事務而為違背其任務之行為，因此致生損害於
    本人之財產或其他利益始可，該法第三百四十二條第一項定有明文。亦即背信罪
    之成立，以處理他人事務之人，有圖自己或第三人得不法利益，或圖加損害於本
    人之意思，而故為違背其任務之行為為要件，如僅因處理事務怠於注意，致其事
    務生不良之影響，則為處理事務之過失問題，既非故意為違背任務之行為，自不
    負若何罪責。最高法院著有廿二年上字第三五三七號判例可資參照。
  (二)本件證人即「熱帶嶼公寓大廈」管理委員會第二屆主任委員王貞瑞於原審審理時
    到庭證稱：系爭九十一年五月一日至五月三十一日「熱帶嶼公寓大廈管理委員會
    收入月報表」，其中就自訴人所爭議「律師撰狀訴訟車馬費三千元」、「王貞瑞
    撰狀四千元」，係其本人提供相關收據給被告核閱後依法製作月報表；當初第二
    屆管理委員會聘請金輔政律師擔任顧問，耿先生（即自訴人）提出告訴時，我請
    金律師代撰訴狀二件共四千元，律師撰狀費及車馬費都有收據；其支出的依據是
    「熱帶嶼公寓大廈」住戶規約第十一條第二項第六款、第七款規定的內容而檢據
    核報的，這是九十一年第三次住戶會議通過的等語明確（原審卷第七三頁、第一
    ０九頁至第一一一頁）。而自訴人對上開支出收據之真正亦未提出質疑而不爭執
    （原審卷第一一一頁），足認「熱帶嶼公寓大廈」管理委員會確有支付上開費用
    無訛。
  (三)其次，依「熱帶嶼公寓大廈」住戶規約第十一條規定：管理費、公共基金之管理
    及運用，其中關於管理費用途於第六款規定如下：因管理事務洽詢律師、建築師
    等專業顧問之諮詢費用及聘僱律師費；第七款規定：管理委員為處理公共事務涉
    訟案件，須至法院或地檢出庭可支領交通費，每次一仟元。準此，被告依據上開
    規定，據證人王貞瑞所提供之相關收據而製作九十一年五月一日至五月三十一日
    之「熱帶嶼公寓大廈管理委員會收入月報表」，並無虛假製作。訊之自訴人甲○
    ○，對於證人王貞瑞所提出之「律師撰狀訴訟車馬費三千元」、「王貞瑞撰狀四
    千元」之事實及收據，並不爭執，有如上述，則被告據此而核印所製作月報表並
    將此列為支出項目，並無不當，亦無違背其主任委員之職責，且無損及「熱帶嶼
    公寓大廈管理委員會」之權益，至於自訴人主張「熱帶嶼公寓大廈住戶規約」，
    其內容之制定及變更有無依公寓大廈管理條例之法定標準而制定乙節，此部份當
    事人對此有爭執、存疑，應另循途徑謀求解決，尚難據此而認定被告即有背信罪
    責。另自訴人以其曾於九十二年三月十八日以「住戶意見登記表」向管理委員會
    反應上開事由，並請其於七日內以書面回覆，否則依法追訴，惟被告均未依法回
    覆，而認其有故意背信行為云云，惟按管理委員會主任委員未回覆住戶意見登記
    表所提出之意見，僅係主任委員個人服務熱誠或是否盡責之問題，當與刑法背信
    罪之構成要件有間，附此敘明。
五、綜上所述，被告依據上開住戶規約第十一條規定，覈實支付上開費用，尚屬有據
    ，自難以刑法規定之背信罪相繩。至自訴人認上開「熱帶嶼公寓大廈住戶規約」
    ，其內容之制定及變更似與法定程序未符乙節，此部份當事人對此有爭執，應另
    以民事訴訟確認之，尚難僅憑自訴人片面且有瑕疵之指訴，遽認被告有上開罪責
    ，此外復查無其他積極證據足資證明被告有何背信之犯行，揆諸首開最高法院判
    例意旨及說明，尚屬不能證明被告犯罪，原審因予諭知無罪，經核於法並無不合
    ，自訴人上訴意旨，仍執前詞，指摘原判決不當，為無理由，應予駁回。
據上論結，應依刑事訴訟法第三百六十八條，判決如主文。
中    華    民    國      九十三      年      三      月      三十      日
                                  臺灣高等法院臺南分院刑事第五庭
                                      審判長法官  楊    明    章
                                            法官  顏    基    典
                                            法官  沈    揚  仁
右正本證明與原本無異。
不得上訴。
                                      法院書記官  李    梅    菊
中    華    民    國      九十三      年      三      月      三十一    日
